【裁判字號】    97,上訴,4339
【裁判日期】    971126
【裁判案由】    偽造有價證券
【裁判全文】
臺灣高等法院刑事判決                97年度上訴字第4339號
上  訴  人
即  被  告  甲○○
                      號9樓
選任辯護人  何啟熏律師
上列上訴人即被告因偽造有價證券案件，不服臺灣桃園地方法院
97年度訴字第228號，中華民國97年8月21日第一審判決（起訴案
號：臺灣桃園地方法院檢察署96年度偵字第4437號），提起上訴
，本院判決如下：
    主  文
原判決撤銷。
甲○○意圖供行使之用，而偽造有價證券，處有期徒刑貳年，緩
刑肆年。扣案如附表所示之物及未扣案偽造之「乙○○」印章壹
枚均沒收。
    事  實
一、緣甲○○與乙○○約於民國95年2 月14日交往而成為男女朋
    友，至同年10月間分手。詎甲○○為思報復，明知未得乙○
    ○之同意及授權，竟意圖供行使之用，於96年1月8日晚間某
    時，在其位於桃園縣八德市○○路租屋處附近某刻印店，利
    用不知情之某成年刻印人員，偽刻「乙○○」之印章一枚完
    成後，旋於上開租屋處內，於一紙空白本票上，填寫票面金
    額新臺幣（下同）一千萬元、發票日96年1月8日、到期日96
    年1月11日，並在發票人欄上偽造「乙○○」之署名2枚，並
    蓋用上開偽刻之印章，偽造「乙○○」印文5 枚，而偽造屬
    有價證券之本票1 紙，且同時在與上開本票聯立之空白授權
    書上，以乙○○名義偽填「授權貴行之代理人、僱用人得隨
    時依事實需要自行填載付款地、到期日及利率以行使票據上
    之權利，．．．」內容之授權書1 紙，並於立授權書人欄上
    偽造「乙○○」之署名2 枚，並蓋用上開偽刻之印章，偽造
    「乙○○」印文2枚，以資完成該偽造私文書。嗣於96年1月
    22日，在桃園縣桃園市○○路上某麥當勞店內，交付前開本
    票及授權書而委託不知情之熊惠忠代為向乙○○追索，熊惠
    忠因而於同年月24日上午8 時許，持前開本票及授權書至桃
    園縣大園鄉○○○路109 號乙○○住處，向乙○○提示並請
    其付款而行使之，足以生損害於乙○○，至此乙○○始悉上
    情，並報警處理，嗣經甲○○於偵查中交出其所有如附表所
    示本票1紙及授權書1紙而扣案。
二、案經乙○○訴由桃園縣政府警察局大園分局報請臺灣桃園地
    方法院檢察署檢察官偵查起訴。
    理  由
一、按刑事訴訟法有關傳聞法則及例外規定（第159條至159條之
    5），如條文已明定得為證據者（如第159條之1第1項），或
    依規定原則上有證據能力（如第159條之1第2 項），但當事
    人未抗辯其有例外否定證據能力情形者，即無庸就其如何具
    有證據能力而為說明。又本院認定事實所引用之被告以外之
    人於審判外陳述，包括人證及文書證據等，並無證據證明係
    公務員違背法定程序所取得，且當事人及辯護人於本院準備
    程序及審判期日中對本院所引用之相關卷證，就證據能力均
    表示不爭執，迄至言詞辯論終結前亦未再聲明異議。又該等
    證據，亦無刑事訴訟法第159條之4之顯有不可信之情況與不
    得作為證據之情形。本院審酌上開證據資料製作時之情況，
    尚無違法不當及證明力明顯過低之瑕疵，亦認為以之作為證
    據應屬適當，是依刑事訴訟法第159條至第159條之5 規定，
    所引用之前開人證及文書證據，均有證據能力，合先敘明。
二、上揭事實，業據被告甲○○於本院準備程序、審理時坦承不
    諱，並經證人即被害人乙○○證述綦詳，核與證人熊惠忠證
    述受被告委託持如附表所示本票及授權書1 紙向被害人乙○
    ○追索之情節相符，並有如附表所示本票及授權書1 紙扣案
    可佐，而本票上可資比對指紋與乙○○於偵查中當庭按捺之
    指紋不符，且本票及授權書上發票人、立授權書人及住址欄
    位上筆跡，亦核與乙○○於偵查中當庭書寫及平日書寫之日
    記簿上筆跡不相符，此有內政部警政署刑事警察局96年6 月
    26日刑紋字第0960082596號鑑驗書附卷可徵（見偵查卷第37
    頁），再經原審採集被告之指紋送鑑比對結果，如附表所示
    本票上於「新臺幣壹仟萬元整」等文字下及於「發票人：乙
    ○○、住址：桃園縣大園鄉○○村○○鄰○○○路109 號」等
    文字間所按捺可資比對之指印各1 枚，與被告之左拇指指紋
    相符，亦有內政部警政署刑事警察局97年4 月25日刑紋字第
    0970059206號函在卷可參。是以被告之自白，顯與事實相符
    ，自可採為斷罪之基礎，本件事證明確，被告犯行堪予認定
    ，自應依法論科。
三、被告甲○○偽造完成如附表所示本票及授權書，嗣將本票及
    授權書委由不知情之熊惠忠向乙○○提示並請其付款而行使
    之，核其所為，係犯刑法第201條第1項之偽造有價證券罪及
    第216條、第210條之行使偽造私文書罪。其委請不知情之成
    年刻印人員偽刻乙○○印章，及其委請不知情之熊惠忠持偽
    造本票及授權書向乙○○行使追索，均係利用不知情之成年
    人而為，均為間接正犯。被告偽造「乙○○」印章後，於如
    附表所示本票及授權書上偽造「乙○○」印文，並偽造「乙
    ○○」之署押，以資完成如附表所示本票及授權書後，進而
    行使，其偽造印章、印文、署押之行為，為偽造有價證券及
    偽造私文書之部分行為，又其行使偽造有價證券之低度行為
    ，應為偽造之高度行為所吸收，暨偽造私文書之低度行為，
    應為行使偽造私文書之高度行為所吸收，均不另論罪。被告
    同時地偽造系爭本票及授權書，復同時地行使之，係以一行
    為觸犯數罪名，為想像競合犯，應依刑法第55條規定，從一
    重之偽造有價證券處斷。又按行使偽造有價證券以使人交付
    財物，如果所交付者即係該證券本身之價值，則其詐欺取財
    仍屬行使偽券之行為，不另成立詐欺罪名（參照最高法院25
    年上字第1814號判例意旨），依此，被告委由熊惠忠持如附
    表所示本票向乙○○請求付款，不另成立詐欺罪名，併此指
    明。至公訴人雖未就被告偽造授權書並進而行使之部分起訴
    ，然此犯行與已起訴論罪之偽造有價證券犯行間，有想像競
    合之裁判上一罪關係，已如前述，為原起訴效力所及，本院
    因得併予審判，附此敘明。
四、原審對於被告予以論罪科刑，本非無見。但查被告尚有偽造
    授權書並進而行使之犯行，原審未併予審究，已有未合；另
    被告利用不知情之成年刻印人員偽刻「乙○○」之印章一枚
    ，為原審判認，卻未就該偽造之印章諭知沒收或說明不予沒
    收之理由，尚有未洽；又被告業於本院準備程序中當庭向告
    訴人乙○○道歉，並得告訴人之宥恕（見本院97年10月20日
    準備程序筆錄），原審未及審酌被告獲得告訴人宥恕一節，
    所為量刑難免失出。綜上，被告上訴原本否認犯行，雖不足
    採，然原審判決既有上開可議之處，仍屬無可維持，應予撤
    銷改判。本院爰審酌被告因思報復前任男友即告訴人乙○○
    ，而異想天開偽造如附表所示之本票及授權書並持之行使，
    侵害告訴人乙○○之法益，確有不當，惟其係因一時失慮，
    致罹刑章，犯罪動機尚稱單純，對告訴人乙○○並未造成實
    質之金錢或信用之損害，及其素行良好，犯罪後雖一度否認
    犯行，但終能勇於認錯，並當庭向告訴人乙○○道歉，已有
    悔過之具體表現，且得告訴人乙○○之宥恕一切情狀，顯然
    情輕而法重，被告犯罪之情狀，在客觀上足引起一般之同情
    ，顯有可憫恕之處，如科以法定最低刑度仍嫌過重，爰依刑
    法第59條規定酌量減輕其刑，量處如主文第二項所示之刑。
    再查被告前未曾受有期徒刑以上刑之宣告，有本院被告前案
    紀錄表1 份附卷可查，其因一時短於思慮，致觸犯本案犯行
    ，經此刑事追訴過程及罪刑宣告之教訓，當知警惕，信而無
    再犯之虞，爰認本件刑之宣告以暫不執行為適當者，因而併
    予宣告緩刑四年，以勵自新。扣案偽造如附表所示之本票1
    紙（含偽造之印文、署押），依刑法第205 條規定，不問屬
    於犯人與否，均沒收之；另扣案之授權書1 紙（含偽造之印
    文、署押），屬被告所有，並供犯罪所用之物，亦依刑法第
    38條第1項第2款規定併予宣告沒收。又被告所偽造之「乙○
    ○」印章1枚，依刑法第219條規定，不問屬犯人與否，均沒
    收之，係採義務沒收主義，法院就此等物品是否宣告沒收，
    並無斟酌餘地，除已證明滅失者外，不問屬於犯人與否或有
    無查扣，均應宣告沒收，被告雖陳稱該偽刻之印章已丟棄，
    惟並無證據證明業已滅失，仍應依刑法第219 條規定宣告沒
    收之。
據上論斷，應依刑事訴訟法第三百六十九條第一項前段、第三百
六十四條、第二百九十九條第一項前段，刑法第二百零一條第一
項、第二百十六條、第二百十條、第二百零五條、第二百十九條
、第三十八條第一項第二款、第五十五條、第五十九條、第七十
四條第一項第一款，刑法施行法第一條之一第一項、第二項前段
，判決如主文。
本案經檢察官周志榮到庭執行職務。
中    華    民    國    97    年    11    月    26    日
            刑事第九庭審判長法  官  陳貽男
                            法  官  許宗和
                            法  官  何信慶
以上正本證明與原本無異。
如不服本判決，應於收受送達後10日內向本院提出上訴書狀，其
未敘述上訴之理由者並得於提起上訴後10日內向本院補提理由書
（均須按他造當事人之人數附繕本）「切勿逕送上級法院」。
                            書記官  王泰元
中    華    民    國    97    年    12    月    1     日
附錄：本案論罪科刑法條全文
中華民國刑法第210條
（偽造變造私文書罪）
偽造、變造私文書，足以生損害於公眾或他人者，處5 年以下有
期徒刑。
中華民國刑法第216條
（行使偽造變造或登載不實之文書罪）
行使第 210 條至第 215 條之文書者，依偽造、變造文書或登載
不實
事項或使登載不實事項之規定處斷。
附表：
┌────┬───────────────────────┬───────┐
│名稱    │ 內                                       容  │ 備  註       │
├────┼───────┬────────┬──────┼───────┤
│        │發    票    日│面額（新台幣）  │發   票   人│偽造乙○○之署│
│        │              │                │            │押2枚及印文5枚│
│        ├───────┼────────┼──────┤              │
│本票    │九十六年一月八│一千萬元        │乙○○      │              │
│        │日            │                │            │              │
├────┼───────┼────────┴──────┼───────┤
│        │立授權書人    │ 內                       容  │偽造乙○○之署│
│授權書  ├───────┼───────────────┤押2枚及印文2枚│
│        │乙○○        │授權貴行之代理人、僱用人得隨時│              │
│        │              │依事實需要自行填載付款地、到期│              │
│        │              │日及利率以行使票據上之權利。  │              │
└────┴───────┴───────────────┴───────┘


司法院資訊處製作；財團法人民間司法改革基金會備份。
